臺灣屏東地方法院民事裁定            100年度監宣字第113號
聲  請  人  陳祐那
相  對  人  陳祐緣
上列聲請人聲請監護宣告事件，本院裁定如下：
    主  文
宣告陳祐緣（女、民國六十五年一月二十六日出生、身分證統一
編號：Ｚ000000000號）為受監護宣告人。
選定陳祐那（女、民國六十三年八月三十一日出生、身分證統一
編號：Ｚ000000000號）為受監護宣告人陳祐緣之監護
人。
指定陳延守（男、民國六十二年二月二十二日出生、身分證統一
編號：Ｚ000000000號）為會同開具財產清冊之人。
聲請費用新臺幣壹仟元由受監護宣告之人負擔。
    理  由
一、聲請意旨略以：相對人陳祐緣（女，民國65年1 月26日出生
    ，身分證統一編號：Ｚ000000000號，住屏東縣屏東市○○里
    ○ 鄰○○路54號之2 ）為聲請人之妹，於78年10月30日因極
    重度多障，已達不能為意思表示或受意思表示，為此依民法
    第14條之規定，聲請宣告陳祐緣為受監護宣告人，並由聲請
    人陳祐那為相對人陳祐緣之監護人，並指定相對人之兄即陳
    延守為會同開具財產清冊之人等語，並提出戶籍謄本、中華
    民國殘障手冊影本、聲請人身分證正反面影本、親屬系統表
    、親屬會議紀錄、財政部臺灣省南區國稅局財產歸屬資料清
    單、財政部臺灣省南區國稅局財產歸屬資料清單、全國贈與
    資料清單等件為證。
二、聲請人主張上開各情，業據其提出戶籍謄本、中華民國殘障
    手冊影本、聲請人身分證正反面影本、親屬系統表、親屬會
    議紀錄、財政部臺灣省南區國稅局財產歸屬資料清單、財政
    部臺灣省南區國稅局財產歸屬資料清單、全國贈與資料清單
    等件為證，並經本院前往屏安醫院，於鑑定人黃文翔醫師前
    點呼陳祐緣，並詢問其姓名、年籍、住所、與聲請人之關係
    等問題，相對人皆無反應。另本院就陳祐緣之精神及心智狀
    況訊問鑑定人黃文翔，經鑑定人鑑定結果，認為：個案幼年
    時有過疑似腦膜炎，此後即有發現有發展遲緩之現象，並且
    合併有癲癇，目前由家人照顧迄今。個案於：(一)身體狀態方
    面：理學檢查：身材矮小瘦弱、臉色蒼白、營養不良、剪
    短髮、嘴角流涎，右側肢體肌肉無力。臨床檢查：可以行
    走，但是右側肢體無力。眼神呆滯、目光茫然，無法與人做
    口語溝通。會談中個案無法正確了解他人之意思表達，對他
    人之意思表達無法正確回應，無法回應任何問題，也無法以
    肢體語言表達個人意志。大小便失禁。個案不會認字，也不
    會寫字。長短期記憶能力喪失。(二)精神狀態：雙眼睜開但是
    眼球不會隨著呼喚搜尋聲音來源，無法辨識家人，對外界呼
    喚無辨識與理會能力，認知功能嚴重受損。喪失語言表達能
    力，行為退化，也無法識字，因此也無法筆談。對於問話也
    無法正確了解別人問話內容，也無法使用肢體語言（點頭、
    搖頭、揮手、伸出手指頭代表數字…等）正確回應。對於時
    間、地方、人物之定向能力完全喪失。(三)日常生活狀況方面
    ：日常生活自理情形：可以自己進食、但是沐浴、大小便
    、更衣…皆完全無法自理。經濟活動能力（包括管理處分
    自己財產之能力）：無法自行購物、無法做簡單之兩位數字
    加減計算、無法辨識錢幣幣值、不會到金融機構辦理存款提
    款，不知如何保管與儲存自己之財物，完全無處理財產之能
    力。社會性：無職業功能、無社交功能、無法自行搭乘或
    使用大眾交通工具、無法自行認路回家、無自我安排休閒活
    動之功能。綜上評估：個案各項功能退化嚴重，生活完全無
    自理能力，必須長期依賴家人、醫療或養護機構照顧。個案
    目前已經處於嚴重智能不足狀態因而導致個人之認知功能嚴
    重失能，為意思表示或受意思表示或辨識其意思表示效果之
    能力幾乎完全喪失。此外也已經完全失去行為能力，無法獨
    力處理個人事務與從事個人財務管理，應已符合監護宣告之
    要件，且個案之智能不足疾病因為屬慢性疾病，預估個人功
    能會隨著年齡老化而逐漸退化，預期其疾病之預後不佳，回
    復機會不大等情，有本院100 年8 月8 日勘驗筆錄、屏安醫
    院100 年8 月9 日屏安醫字第（100 ）0339號函附之精神鑑
    定報告書附卷可稽。本院綜合上開勘驗結果及鑑定人之意見
    ，認陳祐緣確因嚴重智能不足狀態，致不能為意思表示或受
    意思表示之程度，而聲請人乃陳祐緣之姐姐，有戶籍謄本在
    卷可稽，故聲請人聲請對陳祐緣為監護之宣告，核無不合，
    爰依民法第14條第1 項規定，宣告陳祐緣為受監護宣告之人
    。
三、又按受監護宣告之人應置監護人；法院為監護之宣告時，應
    依職權就配偶、四親等內之親屬、最近一年有同居事實之其
    他親屬、主管機關、社會福利機構或其他適當之人選定一人
    或數人為監護人，並同時指定會同開具財產清冊之人；法院
    選定監護人時，應依受監護宣告之人之最佳利益，優先考量
    受監護宣告之人之意見，審酌一切情狀，並注意下列事項：
    （一）受監護宣告之人之身心狀態與生活及財產狀況。（二
    ）受監護宣告之人與其配偶、子女或其他共同生活之人間之
    情感狀況。（三）監護人之職業、經歷、意見及其與受監護
    宣告之人之利害關係。（四）法人為監護人時，其事業之種
    類與內容，法人及其代表人與受監護宣告之人之利害關係，
    修正後之民法第1110條、第1111條第1 項、第1111條之1 定
    有明文。
四、查聲請人陳祐那為相對人即受監護宣告人陳祐緣之姐姐，有
    意願擔任受監護宣告人之監護人，且協助照護相對人，復經
    其最近親屬即相對人之母林速霞，相對人之兄陳延宇，相對
    人之姑姑吳陳素靜，相對人表妹吳竹平、相對人之表弟吳俊
    德之同意，有親屬會議紀錄在卷為憑，故由聲請人陳祐那負
    責養護及照顧相對人並管理其財產，應能符合法律規定及相
    對人之最佳利益，爰選定聲請人陳祐那為監護人。另依上開
    規定，法院於選定監護人時，應同時指定會同開具財產清冊
    之人，及依民法第1113條準用同法第1099條之規定，監護開
    始時，監護人對於受監護人之財產，應依規定會同當地直轄
    市、縣（市）政府指派或法院指定之人，於二個月內開具財
    產清冊，並陳報法院。為使第三人得於期限內開具財產清冊
    並陳報法院，並衡酌第三人陳延守係相對人之兄，有意願擔
    任會同開具財產清冊，且亦經其他最近親屬同意，爰併指定
    陳延守為會同開具財產清冊之人。
五、依民事訴訟法第608 條第1 項、非訟事件法第24條第1 項，
    裁定如主文。
中    華    民    國   100    年    8     月    25    日
                        家事庭法  官  林美靜
以上正本係照原本作成。
如不服本裁定關於選定監護人及指定會同開具財產清冊之人等部
分，應於送達後10日內向本院提出抗告狀，並繳納抗告費新臺幣
1,000元；其餘關於宣告監護之部分，不得抗告。
中    華    民    國   100    年    8     月    25    日
                               書記官  孫秀桃